【裁判字號】    99,交上訴,1768
【裁判日期】    991208
【裁判案由】    業務過失致死
【裁判全文】
臺灣高等法院臺中分院刑事判決      99年度交上訴字第1768號
上  訴  人  臺灣臺中地方法院檢察署檢察官
被      告  林忠岳
上列上訴人因被告業務過失致死案件，不服臺灣臺中地方法院98
年度交訴字第263號，中華民國99年7月23日第一審判決（起訴案
號：臺灣臺中地方法院檢察署98年度偵字第19073號），提起上
訴，本院判決如下：
    主  文
上訴駁回。
林忠岳緩刑貳年。
    事  實
一、林忠岳係豪順行之業務員，以運送貨物為業，為從事駕駛業
    務之人。其於民國（下同）98年4月16日下午，在「美而滿
    」商店卸貨後，駕駛豪順行所有之車牌號碼4206-FX號自用
    小貨車，沿臺中縣豐原市○○○路114巷由南往北方向行駛
    ，於同日下午1時35分許，行經臺中縣豐原市○○○路114巷
    ，本應注意行經狹路，應減速慢行，作隨時停車之準備，且
    汽車除行駛於單行道或指定行駛於左側道路外，在未劃分向
    線或分向限制線之道路，應靠右行駛。但遇有特殊情況必須
    行駛左側道路時，除應減速慢行外，並應注意前方來車及行
    人。而依當時情況，天氣晴朗，視距良好無障礙物，又無不
    能注意之情事，竟疏未注意及此，適蕭文龍騎乘車牌號碼99
    1-DQM號重型機車，自圓環東路右轉進入圓環東路114巷，亦
    疏未注意在未劃分向線或分向限制線之道路應靠右行駛，且
    應減速慢行，注意前方來車，因雙方上開疏失，閃避不及，
    林忠岳駕駛之自用小貨車車頭遂與蕭文龍騎乘之機車車頭對
    撞，蕭文龍因而當場人車倒地，受有腦震盪、胸、腹壁挫傷
    及右股骨閉鎖性骨折等傷害，經送行政院衛生署豐原醫院急
    救後，仍於同日下午2時40分許不治死亡。林忠岳於肇事後
    ，在未被有偵查犯罪職權之公務員發覺前，向前往處理車禍
    事故之臺中縣警察局豐原分局交通分隊警員蔡國雄陳述車禍
    經過，坦承肇事而自願接受裁判。
二、案經蕭文龍之母陳清雲訴由臺灣臺中地方法院檢察署檢察官
    及同署檢察官自動檢舉偵查起訴。
    理  由
一、按被告以外之人於審判外之陳述，雖不符刑事訴訟法第159
    條之1至第159條之4之規定，而經當事人於審判程序同意作
    為證據，法院審酌該言詞陳述或書面陳述作成時之情況，認
    為適當者，亦得為證據。當事人、代理人或辯護人於法院調
    查證據時，知有第一百五十九條第一項不得為證據之情形，
    而未於言詞辯論終結前聲明異議者，視為有前項之同意。刑
    事訴訟法第159條之5定有明文。查本件檢察官、被告林忠岳
    對於證人陳清雲於偵查中，及證人蔡國雄於原審勘驗程序時
    所為審判外之陳述，迄言詞辯論終結前，均未爭執證據能力
    或聲明異議，及對於本案偵查卷內之其餘書證，亦未表示任
    何反對之意見，迄至本案言詞辯論終結前，檢察官、被告均
    未聲明異議，有本院準備程序筆錄及審判筆錄在卷可考，另
    經本院審酌卷內各該人員陳述時之情狀，均查無被違法取供
    或非出於自由意志之情形，相關書證亦查無違法取證或造假
    虛捏之情事，以之作為本案之證據，皆屬適當，依前揭規定
    ，本案判決以下所引用之人證、書證均得為本案之證據，合
    先敘明。
二、前揭犯罪事實，業據被告於本院審理時坦白承認，復據告訴
    人陳清雲於偵查中指訴甚詳，並據證人張德成於原審審理時
    證述明確，且有肇事現場圖、道路交通事故現場圖、道路交
    通事故調查報告表（一）、（二）、行政院衛生署豐原醫院
    診斷證明書各1份及現場照片54張附卷可稽。另本件車禍被
    害人蕭文龍因此受傷死亡，亦經檢察官督同檢驗員相驗屬實
    ，製有相驗筆錄、相驗屍體證明書、驗斷書在卷可憑，復經
    原審勘驗現場並製有勘驗筆錄、勘驗現場圖、勘驗照片附卷
    可稽，被告之自白堪認為真實。
三、被告於原審及本院準備程序曾爭執業務過失致死犯行，辯稱
    ：當天該注意的都注意到了，已經儘量靠右行駛，案發地點
    道路寬度很窄，左側圍牆太高，視線受到阻礙，無法看到左
    方來車，被害人突然騎機車進入巷口，根本不及防備等語。
    經查：
(一)、按雙車道之路面寬度縮減為6公尺以下之路段，乃屬狹路，
    此觀諸道路交通標誌標線號誌設置規則第27條第1項之規定
    即明。查，本件車禍路段乃無分向設施，路寬僅約3.3公尺
    之道路，有道路交通事故調查報告表及現場圖、現場照片在
    卷可憑，並據原審現場勘驗無誤，且製有勘驗筆錄及勘驗現
    場圖在卷可憑，且按行經狹路，應減速慢行，作隨時停車之
    準備，且汽車除行駛於單行道或指定行駛於左側道路外，在
    未劃分向線或分向限制線之道路，應靠右行駛。但遇有特殊
    情況必須行駛左側道路時，除應減速慢行外，並應注意前方
    來車及行人，道路交通安全規則第93條第1項第2款、第95條
    第1項分別定有明文。查，本件案發地點之道路寬度僅為3.3
    公尺，而被告所駕駛之自用小貨車不含左右後照鏡之寬度為
    1.7公尺，含左右後照鏡之寬度則達2公尺，是被告所駕駛之
    自用小貨車行經該路段時，有必須跨越至左側道路行駛之必
    要，然依證人張德成證述，被告駕駛自用小貨車行經本件車
    禍路段之狹路，與被害人所騎乘之機車發生撞擊後，仍無法
    立即煞停，且被害人蕭文龍因此被卡夾於自用小貨車底盤，
    且參諸前開撞擊點位置距離路口達16.7公尺，被告亦無不能
    反應之情形，足見被告駕駛前開自用小貨車行經案發地點之
    狹路，並無減速慢行，且有未注意車前狀況之情形。被告所
    辯車速不快，本件車禍發生係因不及防備等語，並不足採。
(二)、證人張德成於原審審理時結證稱：其在臺中縣豐原市○○○
    路73號經營麵食小生意，案發當天其聽到「碰」的聲音，就
    看十字路口，其看到對面車子下面壓一個人，車子移動的速
    度很慢，好像不知道下面有人，其就在對面比劃大約2到5秒
    ，被告就停下來，但其不清楚被告有沒有看到，從其聽到「
    碰」的聲音後，被告的車子大約前進2到3秒，約4、5台尺後
    停下來，其看到時，機車已經在路邊的鐵門那裡，機車騎士
    已經被貨車壓住了，其沒有看到撞擊的位置，車禍發生當時
    ，距離圓環東路出口大約8至10台尺，在其聽到「碰」的聲
    音之前，並未聽到機車滑倒或緊急煞車的聲音等語明確（原
    審卷第106至108頁），核與原審勘驗現場撞擊點至路口紅綠
    燈之距離為16.7公尺等情相符，有原審勘驗筆錄在卷可佐（
    原審卷第53頁），足見被告與被害人蕭文龍發生撞擊地點，
    係於臺中縣豐原市○○○路114巷巷內，並距離路口處尚有
    16.7公尺甚明，並無不能注意車前狀況之情形，且以撞擊點
    距離路口之距離長達16.7公尺，縱被害人蕭文龍係自臺中縣
    豐原市○○○路突然右轉入臺中縣豐原市○○○路114巷內
    ，被告如依規定減速慢行仍有足夠之視線距離及時間見到被
    害人所騎乘之機車進入巷內，且應有足夠時間反應，又依現
    場照片所示，被告所駕駛之自用小貨車與被害人機車之撞擊
    處有明顯凹損，足認當時撞擊之力道非輕，惟依證人張德成
    前開證述，被告於發生撞擊前並無任何按鳴喇叭或緊急煞車
    ，且於發生撞擊後仍向前行駛4、5台尺方將車輛停止等情，
    顯見被告對於被害人所騎乘之機車進入巷內且朝被告所駕駛
    之自用小貨車接近，並無任何按鳴喇叭警告或緊急煞車之反
    應，且於撞擊後仍未能及時煞停，堪認被告確有未注意車前
    狀況及未減速慢行之過失。被告所辯不及防備，顯不足採。
(三)、至本件經送臺灣省車輛行車事故覆議鑑定委員會覆議結果，
    雖認被告就本案車禍發生無過失。惟本件臺灣省車輛行車事
    故鑑定委員會及臺灣省車輛行車事故覆議委員會均係依臺中
    縣警察局豐原分局交通分隊所製作之道路交通事故現場圖及
    道路交通事故調查報告表、現場照片及被告之陳述據以判斷
    ，然證人蔡國雄證稱：現場照片之血跡點並非撞擊處之血跡
    點，是救難協會人員將傷者拖出急救地點的血跡，當時撞擊
    點的地面並無血跡，又現場照片所示被告所駕駛之自用小貨
    車停車位置，是其到達時，救難協會人員要將被害人拖出，
    所以將自用小貨車往前挪等語明確，且經原審現場勘驗結果
    ，本件被告所駕駛之自用小貨車與被害人所騎乘之機車撞擊
    點距離路口距離為16.7公尺，亦無繪製於道路交通事故現場
    ，足見案發時臺中縣警察局豐原分局交通分隊所製作之道路
    交通事故現場圖及現場照片並非實際之撞擊情形及車輛相關
    位置，是臺灣省車輛行車事故鑑定委員會及臺灣省車輛行車
    事故覆議委員會未及審究上開卷證資料而為之鑑定及覆議意
    見，既非正確之車輛撞擊相關位置及距離資料，所為鑑定結
    果均無從作為本案認定之依據，併予敘明。
(四)、又被害人蕭文龍確因本件車禍肇事死亡，則被告前開駕駛上
    之過失，與被害人之死亡間顯有相當因果關係，至依卷內道
    路交通事故現場圖及現場照片所示，本件被害人騎乘機車進
    入臺中縣豐原市○○○路114巷之狹路內，其輪胎擦痕係自
    柏油路面中央處，而有偏左行駛之過失，然此仍不能解免被
    告前開過失責任。
四、綜上所述，本件事證明確，被告過失致人於死之犯行，堪以
    認定。
五、被告係豪順行之業務人員，平時以駕駛車輛運送豪順行貨物
    為業，業據被告供明在卷，其為從事業務之人，於執行業務
    中，因過失致人於死，是核被告所為，係犯刑法第276條第2
    項之業務過失致死罪。又被告於肇事後，有偵查權限之人知
    悉犯罪人之前，主動向到場處理事故之員警陳明自己係肇事
    者及陳述肇事經過，有臺中縣警察局道路交通事故肇事人自
    首情形紀錄表1份在卷可按，為對於未發覺之罪自首而接受
    裁判，爰依刑法第62條前段之規定減輕其刑。
六、原審適用刑法第276條第2項、第62條前段、第41條第1項前
    段、刑法施行法第1條之1之規定，審酌被告並無前科，有臺
    灣高等法院被告前案紀錄表在卷足憑，其駕駛車輛行駛於狹
    路，疏未注意車前狀況，且未減速慢行肇事，造成被害人蕭
    文龍死亡，及被害人蕭文龍係行駛於狹路偏左行駛而與被告
    自用小貨車發生碰撞，被害人蕭文龍就本件車禍發生之肇事
    責任較諸被告之責任為重等一切情狀，量處被告有期徒刑3
    月，並諭知易科罰金之折算標準，其認事用法及量刑，核無
    不合。檢察官上訴意旨略以：被告駕駛小貨車行經狹路，未
    減速慢行，且未靠右行駛致釀本件交通事故，過失難謂輕微
    ，又被告未及時煞停，致被害人因此被卡夾於自用小貨車底
    盤而死亡，應有大部分責任，原審未審究及此，復未說明理
    由，遽認被害人之肇事責任較被告為重，容有未洽；再被告
    未坦承犯罪，未積極與被害人家屬達成和解，態度不佳，原
    審量刑過輕云云，指摘原判決不當。然被告於本院審理時已
    坦承犯行，並與被害人家屬達成和解，同意賠償300萬元，
    又依卷內道路交通事故現場圖及現場照片所示，本件案發地
    點之道路寬度僅為3.3公尺，而被告所駕駛之自用小貨車不
    含左右後照鏡之寬度為1.7公尺，含左右後照鏡之寬度則達2
    公尺，是被告所駕駛之自用小貨車行經該路段時，有必須跨
    越至左側道路行駛之必要，是上訴意旨指摘被告未靠右行駛
    ，尚有未洽；次按行駛於未劃分向線或分向限制線之道路，
    應靠右行駛，道路交通安全規則第95條第1項前段定有明文
    ，被害人蕭文龍騎乘機車進入臺中縣豐原市○○○路114巷
    之狹路內，其輪胎擦痕係先自柏油路面中央處，再偏左行駛
    ，其行駛於狹路偏左行駛而與被告自用小貨車發生碰撞，難
    謂未侵害被告之路權，是原判決綜核卷內卷證後認被害人蕭
    文龍就本件車禍發生之肇事責任較諸被告之責任為重，難謂
    無據，上訴意旨此部分所指，亦非可採；再按量刑輕重係屬
    事實審法院得依職權自由裁量之事項，苟已斟酌刑法第57條
    各款所列情狀而未逾越法定刑度，不得遽指為違法（最高法
    院72年度臺上字第6696號、75年度臺上字第7033號判例要旨
    參照）；且在同一犯罪事實與情節，如別無其他加重或減輕
    之原因，下級審量定之刑，亦無過重或失輕之不當情形，則
    上級審法院對下級審法院之職權行使，原則上應予尊重（最
    高法院85年度臺上字第2446號裁判意旨參照）。本件原審已
    依刑法第57條之規定審酌被告之上開一切情狀，而量處罪刑
    ，難認有何量刑失輕情形，上訴意旨執被告猶未與被害人家
    屬達成和解指摘原判決量刑過輕，亦非可採。其上訴所指均
    無足取而無理由，應予駁回。
七、末查，被告前未曾因故意犯罪受有期徒刑以上刑之宣告，有
    臺灣高等法院被告前案紀錄表在卷可按，其因一時思慮欠周
    ，致罹刑典，念其業與被害人家屬達成和解，賠償被害人之
    損失，有臺灣臺中地方法院99年度重訴字第499號民事和解
    筆錄在卷可稽（本院卷第61至62頁），諒其經此偵審科刑之
    教訓，已知所警惕，無再犯之虞，本院認所宣告之刑，以暫
    不執行為適當，併諭知緩刑2年。
八、據上論斷，應依刑事訴訟法第368條，刑法第74條第1項第1
    款，判決如主文。
本案經檢察官張慧瓊到庭執行職務。
中    華    民    國    99    年    12    月    8     日
            刑事第十庭    審判長法  官  江  錫  麟
                                法  官  陳      葳
                                法  官  紀  文  勝
以上正本證明與原本無異。
如不服本判決應於收受送達後10日內向本院提出上訴書狀，其未
敘述上訴之理由者，並得於提起上訴後10日內向本院補提理由書
（均須按他造當事人之人數附繕本）「切勿逕送上級法院」。
                                書記官  吳  姁  穗
中    華    民    國    99    年    12    月    8     日
附錄：
刑法第276條：
因過失致人於死者，處2年以下有期徒刑、拘役或2千元以下罰金
。
從事業務之人，因業務上之過失犯前項之罪者，處5年以下有期
徒刑或拘役，得併科3千元以下罰金。

司法院資訊處製作；財團法人民間司法改革基金會備份。
